臺灣板橋地方法院刑事判決　　　　　　 100年度訴字第1072號
公　訴　人　臺灣板橋地方法院檢察署檢察官
被　　　告　賴奕辰
上列被告因違反毒品危害防制條例等案件，經檢察官提起公訴（
100年度毒偵字第1352號），本院行簡式審判程序，判決如下：
    主    文
賴奕辰施用第一級毒品，累犯，處有期徒刑拾月；又施用第二級
毒品，累犯，處有期徒刑伍月，扣案內含第二級毒品甲基安非他
命殘渣之夾鏈袋壹只沒收銷燬。應執行有期徒刑壹年貳月，扣案
內含第二級毒品甲基安非他命殘渣之夾鏈袋壹只沒收銷燬。
    犯罪事實
一、賴奕辰前曾因施用第一級毒品案件，經本院以92年度毒聲字
    第2911號裁定送觀察、勒戒，並於民國92年10月14日入所執
    行後，因無繼續施用毒品之傾向，嗣於92年11月 5日執畢釋
    放出所，並經臺灣板橋地方法院檢察署檢察官於92年11月 6
    日以92年度毒偵字第2872號案件為不起訴處分確定；另因違
    反槍砲彈藥刀械管制條例案件，經本院於93年11月22日以93
    年度訴字第1554號判處有期徒刑1年2月確定，又於上開觀察
    、勒戒執畢釋放後 5年內再犯施用第一級毒品罪，經臺灣高
    等法院於94年7月6日以94年度上訴字第477號判處有期徒刑1
    0月確定，嗣經臺灣高等法院於96年7月19日以96年度聲減字
    第1919號裁定各減為有期徒刑7月、5月，並定應執行有期徒
    刑11月確定，另因犯施用第一級毒品兩罪，經本院於95年10
    月24日以95年度訴字第2622號分別判處有期徒刑7月、6月確
    定，嗣經臺灣高等法院以96年度聲減字第1919號裁定各減為
    有期徒刑3月又15日、3月，並定應執行有期徒刑 5月確定，
    前揭兩應執行刑接續執行，而於96年12月15日縮刑期滿執行
    完畢，復因犯施用第一級毒品及第二級毒品之罪，經本院於
    98年 1月22日以97年度訴字第4578號各判處有期徒刑9月、5
    月，並定應執行有期徒刑1年確定，嗣於99年6月24日縮刑期
    滿執畢出監在案。詎其仍不知悔改，竟基於施用第一級毒品
    海洛因之犯意，於100年1月26日下午1、2時許，在其新北市
    ○○區○○街118號4樓住處內，將海洛因放入注射針筒內，
    加水混合稀釋後，持該針筒以注射靜脈之方式，施用海洛因
    1次；復另行基於施用第二級毒品甲基安非他命之犯意，於1
    00年1月27日下午1時許，在其上址住處附近之公園內，利用
    分裝勺將甲基安非他命放置在玻璃球內，再用火燒烤該只玻
    璃球，藉由吸食器以吸食所生煙氣方式，施用甲基安非他命
    1次。嗣於100年1月27日下午5時40分許，為警在其新北市○
    ○區○○街2之1號居處內執行搜索而查獲，並當場扣得內含
    甲基安非他命殘渣之夾鏈袋1只等物，旋於同日晚間7時53分
    許，經其同意由警採集其尿液（檢體編號：B0000000號）送
    驗，始悉上情。
二、案經新北市政府警察局海山分局移送臺灣板橋地方法院檢察
    署檢察官偵查起訴。
    理    由
一、本案被告賴奕辰所犯均係死刑、無期徒刑、最輕本刑為三年
    以上有期徒刑以外之罪，亦非高等法院管轄之第一審案件，
    而被告於本院行準備程序中，就被訴事實皆為有罪之陳述，
    經告知簡式審判程序之旨，並聽取公訴人及被告之意見後，
    本院合議庭依刑事訴訟法第 273條之1第1項規定，裁定由受
    命法官獨任進行簡式審判程序，合先敘明。
二、上揭犯罪事實，業據被告賴奕辰於本院審訊時均坦白承認，
    且其於100年1月27日晚間 7時53分許，同意由警所採集之尿
    液檢體（編號：B0000000號），係經其親自排尿後，為警當
    面封緘，其對採尿過程無意見等情，業據被告於警詢及偵訊
    時供明在卷，並有新北市政府警察局海山分局檢體採證同意
    書、毒品案件尿液檢體編號及姓名對照表等件存卷可據，而
    該尿液檢體經送鑑驗結果，確呈嗎啡（即海洛因主要代謝物
    ）及甲基安非他命之陽性反應，則有臺灣檢驗科技股份有限
    公司100年2月24日編號UL/2011/00000000號濫用藥物檢驗報
    告附卷足憑，又毒品施用後，於施用者尿液中可檢出之最大
    時限，受施用劑量及頻率、施用方式、飲水量多寡、個人體
    質及其代謝情況、檢測方法靈敏度等因素影響，因個案而異
    ，海洛因一般可檢出之最大時限，依文獻之記載約為施用後
    2至4日，甲基安非他命為1至5日，而海洛因服用後24小時內
    經由尿液排出量可達施用劑量之80％，甲基安非他命服用後
    24小時內，則約有施用劑量之70％排泄於尿液中，此有行政
    院衛生署管制藥品管理局92年 3月10日管檢字第0920001495
    號、97年12月31日管檢字第0970013096號函文可資參照，再
    海洛因施用入人體後，水解還原成嗎啡，再循嗎啡之代謝方
    式排出體外，已據行政院衛生署藥物食品檢驗局(73)藥檢壹
    字第 30221號函文說明綦詳，至尿液中是否含有海洛因、甲
    基安非他命或安非他命等反應，經以氣相層析質譜儀（GC／
    MS）分析方法進行確認檢驗，尿液檢體中濫用藥物或其代謝
    物之濃度高於或等於下列濃度時，即可認定鴉片類或安非他
    命類藥物存在：(一)嗎啡：300ng/mL；(二)安非他命：500n
    g/mL；(三)甲基安非他命：500ng/mL，且就尿液檢體中甲基
    安非他命之濃度高於500ng/mL時，其代謝物安非他命之濃度
    亦應同時等於或高於100ng/mL，方可判定為甲基安非他命陽
    性反應，此觀濫用藥物尿液檢驗作業準則第18條及前開檢驗
    報告說明至詳，復依法務部法醫研究所93年10月13日法醫毒
    字第0930003574號函文所載，海洛因經人體代謝後，在尿液
    中不會代謝產生可待因，但非法濫用之海洛因毒品在製造過
    程中常含有少量雜質乙醯可待因，乙醯可待因經人體代謝後
    ，在尿液中會產生可待因，且實務上國內查獲之海洛因毒品
    內常摻有各種不同之物質，如稀釋物澱粉、興奮劑、解熱鎮
    痛劑、抗組織胺藥、支氣管擴張劑等，甚至有摻入大量可待
    因之案例，因此非法施用海洛因毒品者，在尿液中可檢出較
    大量之嗎啡成分及較少量之可待因成分。從而，本案前揭檢
    驗報告之確認檢驗係以氣相層析質譜儀分析方法進行檢驗，
    為目前公認較為精細之檢驗方式，一般尚不致產生海洛因、
    安非他命或甲基安非他命之偽陽性反應，且就檢驗之檢體而
    言，係以分析物是否存在為準，分析結果等於或高於最低可
    檢濃度時，即稱之為陽性，是被告上開尿液檢體之確認檢驗
    結果，檢出濃度各為嗎啡：14,215ng/mL，可待因：2,465ng
    /mL，甲基安非他命：5,348ng/mL，安非他命：219 ng/mL，
    均高於該確認結果報告之最低可檢濃度，且嗎啡濃度遠高於
    可待因之濃度，揆諸前揭說明，已徵被告上開尿液中之海洛
    因代謝物嗎啡及甲基安非他命確皆呈陽性反應，要無疑義。
    此外，復有扣案內含甲基安非他命殘渣之夾鏈袋 1只、玻璃
    球1只、分裝勺2支及新北市政府警察局海山分局搜索、扣押
    筆錄、扣押物品目錄表、查獲現場及扣案物品照片等件存卷
    可資參佐。綜上所述，足認被告自白與事實相符，應堪採信
    ，本案事證臻屬明確，被告於上開時、地，分別有施用海洛
    因及甲基安非他命之犯行，咸堪認定。
三、論罪與科刑：
(一)按毒品危害防制條例於92年7月9日修正公布，並自93年1月9
    日施行，其中第20條、第23條將施用毒品之刑事處遇程序，
    區分為「初犯」及「5年內再犯」、「5年後再犯」；亦即，
    犯同條例第10條之罪者，檢察官應聲請法院裁定，令被告入
    勒戒處所觀察、勒戒，其期間不得逾2月，同條例第20條第1
    項定有明文。又依同條例第20條第 2項規定為觀察、勒戒或
    強制戒治執行完畢釋放後，5年後再犯第10條第2項之罪者，
    適用本條前 2項規定；觀察、勒戒或強制戒治執行完畢釋放
    後，5年內再犯第10條第2項之罪者，檢察官應依法追訴，同
    條例第20條第3項、第23條第2項則分別定有明文。觀諸其立
    法理由之說明：「初犯」，經觀察、勒戒或強制戒治後，應
    為不起訴處分或不付審理之裁定；經觀察、勒戒或強制戒治
    執行完畢釋放後，「5 年內再犯」者，因其再犯率甚高，原
    實施之觀察、勒戒及強制戒治既已無法收其實效，爰依法追
    訴或裁定交付審理。至於經觀察、勒戒或強制戒治執行完畢
    釋放後，「5 年後再犯」者，前所實施之觀察、勒戒或強制
    戒治已足以遮斷其施用毒品之毒癮，為期自新及協助其斷除
    毒癮，仍適用「初犯」規定，先經觀察、勒戒或強制戒治之
    程序。從而，依修正後之規定，僅限於「初犯」及「5 年後
    再犯」2 種情形，始應先經觀察、勒戒或強制戒治程序。倘
    被告於 5年內已再犯，經依法追訴處罰，縱其第3次（或第3
    次以上）再度施用毒品之時間，在初犯或前次再犯經觀察、
    勒戒或強制戒治執行完畢釋放5年以後，已不合於「5年後再
    犯」之規定，且因已於「5 年內再犯」，顯見其再犯率甚高
    ，原實施觀察、勒戒或強制戒治，已無法收其實效，即應依
    同條例第10條處罰。至於第3次（或第3次以上）施用毒品之
    時間，是否宜有期間限制？以多久為適宜？則分屬刑事政策
    、專門醫學之範圍，非審判機關所能決定，而有待循立法途
    徑解決（最高法院95年度第7次暨97年度第5次刑事庭會議決
    議意旨足資參照）。查被告前曾因施用第一級毒品案件，經
    本院以92年度毒聲字第2911號裁定送觀察、勒戒，並於92年
    10月14日入所執行後，因無繼續施用毒品傾向，嗣於92年11
    月5日執畢釋放出所，經臺灣板橋地方法院檢察署檢察官於9
    2年11月6日以92年度毒偵字第2872號案件為不起訴處分確定
    ，又因犯施用第一級毒品罪，經臺灣高等法院於94年7月6日
    以94年度上訴字第 477號判處有期徒刑10月確定，嗣經同院
    於96年7月19日以96年度聲減字第1919號裁定減為有期徒刑5
    月確定，另因犯施用第一級毒品兩罪，經本院於95年10月24
    日以95年度訴字第2622號分別判處有期徒刑7月、6月確定，
    嗣經臺灣高等法院以96年度聲減字第1919號裁定各減為有期
    徒刑3月又15日、3月，並定應執行有期徒刑 5月確定，而於
    96年12月15日縮刑期滿執行完畢，再因犯施用第一級毒品及
    第二級毒品之罪，經本院於98年1月22日以97年度訴字第457
    8號各判處有期徒刑9月、5月，並定應執行有期徒刑1年確定
    ，嗣於99年 6月24日縮刑期滿執畢出監等情，有臺灣高等法
    院被告前案紀錄表等件存卷可按，是被告前因施用第一級毒
    品案件，經觀察、勒戒執行完畢釋放後，5 年內先後再犯施
    用第一級毒品及第二級毒品之罪，並均判處有期徒刑確定，
    則其於本案又犯施用毒品之罪，雖距其前犯經觀察、勒戒執
    畢釋放時間已逾 5年，惟其上開所犯施用第一級毒品及第二
    級毒品之罪，因係於「5年內再犯」，自未合於「5年後再犯
    」之規定，亦徵其再犯率極高，前所實施之觀察、勒戒尚不
    足以遮斷其施用毒品之癮，是揆諸上揭說明，被告於本案施
    用毒品之犯行，應已無毒品危害防制條例第20條第 3項之適
    用，核無再施予觀察、勒戒或強制戒治之必要，皆應依法逕
    予追訴處罰。
(二)按海洛因、甲基安非他命分屬毒品危害防制條例第2條第2項
    第1款、第2款所明定之第一級毒品及第二級毒品，皆不得非
    法持有、施用之。核被告賴奕辰前揭施用海洛因之行為，係
    犯毒品危害防制條例第10條第 1項之施用第一級毒品罪；又
    其施用甲基安非他命之行為，則係犯同條例第10條第 2項之
    施用第二級毒品罪。被告持有海洛因及甲基安非他命，嗣進
    而先後施用之，其持有之低度行為應各為施用之高度行為所
    吸收，均不另論罪。又被告所犯上開二罪，犯意各別，行為
    互殊，罪名有間，應予分論併罰。再被告前曾受有如犯罪事
    實一所載之論罪科刑及執行情形，此有臺灣高等法院被告前
    案紀錄表等件在卷可據，其受有期徒刑之執行完畢後，5 年
    以內故意再犯本案法定刑為有期徒刑之罪，均為累犯，應各
    依法加重其刑。爰審酌被告年值青壯，不思尋求身心之正當
    發展，前曾受有如犯罪事實一所載機關矯治與徒刑執行之情
    形業如上述，顯見素行尚非良善，竟仍不知悔改，未見其澈
    底根絕毒害之決心，猶分別再犯本案施用第一級毒品與施用
    第二級毒品兩罪，足徵其自制力薄弱，且未衷心悛悔，漠視
    法令之禁制，又施用毒品，非但足以導致個人之精神障礙與
    性格異常，甚至造成生命危險，而戕害一己之身心健康，並
    對社會治安與他人安全潛藏相當之危害，惟念及其於本案施
    用毒品之犯行皆僅戕害己身，於他人法益尚未生實際之侵害
    ，且犯後尚知及時供認全部犯行，態度非劣，兼衡酌其於前
    案多係犯施用第一級毒品之罪、於本案犯罪之動機、目的、
    手段、情節、行為時未受任何特別刺激、平日生活與家庭狀
    況、智識程度等一切情狀，各量處如主文所示之刑，並定其
    應執行之刑。
(三)按查獲之第二級毒品，不問屬於犯人與否，沒收銷燬之，毒
    品危害防制條例第18條第 1項前段定有明文，故被告經法院
    為有罪之科刑判決時，查獲之毒品，與被告本案所犯並經法
    院諭知有罪者若全然無關，固不得於該有罪判決之主刑下宣
    告沒收；至若查獲之毒品，與被告被訴之本案非全然無關，
    法院自應於主刑下宣告沒收（最高法院94年度臺上字第1227
    號判決意旨參照）。又依同條例第18條第 1項規定，得諭知
    沒收並銷燬者，以查獲之毒品及專供製造或施用毒品之器具
    為限，固不及於毒品之外包裝，惟若外包裝與沾附之毒品無
    法析離，自應將外包裝併該毒品諭知沒收並銷燬之（最高法
    院94年度臺上字第6213號判決意旨可參）。再如要包裝袋完
    全不殘留甲基安非他命，則須以溶劑多次反覆一直清洗包裝
    袋至清洗出之溶劑完全檢不出甲基安非他命為止，才能確認
    包裝袋不再含甲基安非他命，此有高雄醫學大學附設中和紀
    念醫院93年4月13日管認可第005號檢驗報告可參。查上開扣
    案之夾鏈袋內，尚遺有些許透明結晶殘渣物乙事，業據本院
    審理時當庭勘驗無訛，而該只內含透明結晶殘渣物之夾鏈袋
    ，既曾經被告於本案包裝甲基安非他命供己施用，此據被告
    供明在卷，而被告於本案所施用者確係甲基安非他命則如前
    述，復參諸上揭說明，鑑定機關鑑定時，無論以何種方式刮
    取或分離毒品，該包裝夾鏈袋內仍會有毒品殘留，縱令以溶
    劑加入包裝袋內反覆溶洗，一般仍會殘留極微量之毒品，足
    徵該夾鏈袋內之殘渣物確係第二級毒品甲基安非他命違禁物
    ，且因量微而難以自該夾鏈袋內析離，應依毒品危害防制條
    例第18條第1項前段規定沒收銷燬之。另扣案之玻璃球1只、
    分裝勺 2支，被告既已於偵訊及本院審理時陳明拋棄之，而
    此等物品本質上尚可供其他用途使用，客觀上顯難認係專供
    施用毒品之器具，亦非屬違禁物，爰皆不為沒收之諭知，末
    此敘明。
據上論斷，應依刑事訴訟法第 273條之1第1項、第299條第1項前
段，毒品危害防制條例第10條第1項、第2項、第18條第 1項前段
，刑法第11條、第47條第1項、第51條第5款，判決如主文。
本案經檢察官陳世錚到庭執行職務
中    華    民    國    100    年    7    月    28    日
                  刑事第十七庭  法  官  劉正偉
上列正本證明與原本無異。
如不服本判決，應於判決送達後10日內敘明上訴理由，向本院提
出上訴狀 (應附繕本) ，上訴於臺灣高等法院。其未敘述上訴理
由者，應於上訴期間屆滿後20日內向本院補提理由書「切勿逕送
上級法院」。
                                書記官   陳慧津
中    華    民    國   100    年    7     月    29    日
附錄論罪法條全文：
毒品危害防制條例第10條：
施用第一級毒品者，處6月以上5年以下有期徒刑。
施用第二級毒品者，處3年以下有期徒刑。